【裁判字號】    95,易,160
【裁判日期】    950616
【裁判案由】    竊盜
【裁判全文】
臺灣屏東地方法院刑事判決               95年度易字第160號
公  訴  人  臺灣屏東地方法院檢察署檢察官
被      告  甲○○
                      號
上列被告因竊盜案件，經檢察官提起公訴（94年度偵字第350 號
），本院判決如下：
    主  文
甲○○竊盜，處罰金壹仟伍佰元，如易服勞役，以佰元折算壹
日。
    事  實
一、甲○○於民國95年1 月1 日20時許，前往涂文中所經營位在
    屏東市○○路443 號之「21世紀生活百貨五金店」購買餅乾
    等物，因見放置在貨架上之金莎巧克力包裝小巧，極易藏放
    ，竟意圖為自己不法之所有，本於竊盜之犯意，徒手竊取店
    內貨架上之金莎巧克力1 盒（價值新台幣【下同】30元），
    得手後，將之藏置在其所穿背心口袋內。嗣甲○○將所購買
    之餅乾結帳完畢欲離去之際，因防盜系統警報器響起而引起
    店員乙○○之注意，乙○○遂詢問甲○○是否尚有未結帳之
    物品，然經甲○○堅決否認並僵持約5 分鐘後，乙○○遂報
    警處理，是時，甲○○始在其背心口袋內取出金莎巧克力1
    盒，而知上情。
二、案經屏東縣警察局屏東分局報請臺灣屏東地方法院檢察署檢
    察官偵查起訴。
    理  由
壹、程序方面：
一、證人乙○○之警詢筆錄，具證據能力：
    按被告以外之人（包括證人、鑑定人、告訴人、被害人及共
    同被告等）於審判外之陳述雖不符前4 條之規定，而經當事
    人於審判程序同意作為證據，法院審酌該言詞陳述或書面陳
    述作成時之情況，認為適當者，亦得為證據；當事人、代理
    人或辯護人於法院調查證據時，知有第159 條第1 項不得為
    證據之情形，而未於言詞辯論終結前聲明異議者，視為有前
    項之同意，刑事訴訟法第159 條之5 定有明文。立法意旨在
    於傳聞證據未經當事人之反對詰問予以核實，原則上先予排
    除。惟若當事人已放棄反對詰問權，於審判程序中表明同意
    該等傳聞證據可作為證據；或於言詞辯論終結前未聲明異議
    ，基於尊重當事人對傳聞證據之處分權，及證據資料愈豐富
    ，愈有助於真實發見之理念，且強化言詞辯論主義，使訴訟
    程序得以順暢進行，上開傳聞證據亦均具有證據能力。本件
    證人乙○○固曾於警詢中為陳述，其性質雖屬傳聞證據，且
    查無符合刑事訴訟法第159 條之1 至之4 條之情形，惟其所
    為之上開警詢筆錄內容，業經於本院審判程序時予以提示並
    告以要旨，且各經檢察官及被告表示意見。當事人已知上述
    筆錄乃傳聞證據，且均未於言詞辯論終結前對該等筆錄內容
    異議，依上開規定，證人乙○○於警詢中之證言應具有證據
    能力。
二、證人乙○○於偵查中具結後之證詞，具證據能力：
    按被告以外之人於偵查中向檢察官所為陳述，除顯有不可信
    之情況者外，得為證據，同法第159 條之1 第2 項定有明文
    。偵查中對被告以外之人（包括證人、鑑定人、告訴人、被
    害人及共同被告等）所為之偵查筆錄，或被告以外之人向檢
    察官所提之書面陳述，性質上均屬傳聞證據。惟現階段刑事
    訴訟法規定檢察官代表國家偵查犯罪、實施公訴，依法其有
    訊問被告、證人及鑑定人之權，證人、鑑定人且須具結，而
    實務運作時，檢察官偵查中向被告以外之人所取得之陳述，
    原則上均能遵守法律規定，不致違法取供，其可信度極高，
    職是，被告以外之人前於偵查中已具結而為證述，除反對該
    項供述得具有證據能力之一方，已釋明「顯有不可信之情況
    」之理由外，不宜以該證人未能於審判中接受他造之反對詰
    問為由，即遽指該證人於偵查中之陳述不具證據能力。本件
    證人乙○○於偵查中之供述，已依法具結，其未曾提及檢察
    官在偵查時有不法取供之情形，且被告亦未曾釋明上開證述
    有何顯不可信之情況，是以，證人乙○○於偵查中之證述，
    依刑事訴訟法第159 條之1 第2 項之規定，自得為證據。
貳、實體方面：
一、訊據被告甲○○固坦承於上述時、地，前往「21世紀生活百
    貨五金店」購物，並將金莎巧克力1 盒放在口袋，惟矢口否
    認有何竊盜犯行，辯稱：我當時手上有拿很多東西，因為金
    莎巧克力比較小，就隨手放在背心口袋內，後來就忘記拿出
    來結帳，且當時我背心口袋放有圍巾云云。經查：
（一）上開事實，業據證人即店員乙○○於警詢時證述：當時被
      告結帳後欲走出店門，店內之防盜系統響起，我請被告返
      回來把結帳的東西拿出來，但被告堅持未再拿任何東西，
      一直僵持近10分鐘，被告才從所穿背心口袋內拿出金莎巧
      克力等語（見警卷第6 頁）；復於偵查中具結證稱：被告
      當時有買可口奶滋2 盒、可口美酥1 盒、亞雷餅乾6 盒、
      卡迪那太空包2 包，被告付了1000元現金找了754 元，被
      告結完帳之後警報器就響起了，我幫被告所買的東西確認
      了2 次有無漏刷，但是警報器還是會響，我就問被告是否
      有東西忘了結帳，被告一直說沒有，我跟其他客人一直問
      被告有十幾次，約5 分鐘以上，最後是被告自己拿出來的
      ，還說確定是我們的東西嗎等語（見偵卷第13頁至第14頁
      ）；再於本院審理時具結證稱：被告從店內出去時警報器
      響，一般警報器響時，我們會請客人再走1 次，被告來回
      走了3 、4 次，過程中我問了被告十幾次，被告也一直拍
      自己的口袋，然後又把手伸進自己的口袋內，但被告一直
      都沒有拿東西出來，我們問被告是否有東西忘記拿出來結
      帳，被告說不可能，被告因為不承認，我們只好報警處理
      ，我們報警後被告才將東西拿出來說要結帳，被告當時跟
      我們說東西不是我們店內的，並說之前曾去屈臣氏買東西
      ，但金莎巧克還有我們店內的標示，我們僵持至少有5 分
      鐘以上等語（見本院卷第41頁至第42頁）。觀之證人乙○
      ○上開證詞互核一致，並無齟齬之處，且參以被告亦自承
      ：我要走出櫃台時，警報器就響了，小姐問我說有無東西
      沒有結帳，我就來回走了2 次，我就嚇呆了，小姐再問我
      說身上有無東西，在那邊爭執了約5 至10分鐘，我也在我
      身上口袋摸了2 、3 次，後來才摸到巧克力等語（見偵卷
      第14頁至第15頁、本院卷第27頁），復有贓物認領保管單
      1 紙在卷可證，足見證人乙○○上開所為發現失竊金莎巧
      克力過程之證述，與事實相符，堪以憑採。被告確有與證
      人乙○○僵持超過5 分鐘，且係在證人乙○○報警後始自
      背心口袋取出失竊之金莎巧克力等情無訛。
（二）被告固辯稱：伊當時背心口袋內放了圍巾，伊忘了有將金
      莎巧克放在口袋云云。惟查，證人乙○○於偵查中及本院
      審理時均具結證稱：我沒有看到被告所說的圍巾等語（見
      偵卷第15頁、本院卷第41頁反面），且觀之查獲當天被告
      之警、偵訊筆錄，被告均未提及其背心口袋內還有圍巾，
      致未能摸到該盒巧克力之陳述（見警卷第2 頁至第4 頁、
      偵卷第7 頁），其係遲至第2 次偵訊時始為上述辯解，誠
      屬可疑。又依卷附查獲照片觀之，被告所穿背心之口袋並
      不大，且當天被告確有將2 手插進口袋摸索2 、3 次之情
      ，已據被告於偵查中當庭模擬明確，並於訊問筆錄記載甚
      詳（見偵第15頁），參以金莎巧克力1 盒係屬硬物，且非
      細微之物品，而徵之上述查獲過程，被告倘無不法所有之
      意圖，衡之常情，理應會仔細摸索口袋內是否尚有物品未
      取出結帳，斷無在僵持超過5 分鐘之情形下，仍會數度摸
      不到該盒巧克力之可能，甚而發生在證人慧珠報警後，始
      自行由背心口袋取出該盒巧克力之情事。是以，被告上開
      所辯，洵屬臨訟卸責之詞，不足採信，被告確有不法所有
      之意圖甚明。
（三）綜上所述，勾稽互核，本件事證明確，被告竊盜犯行已堪
      認定。
二、核被告所為，係犯刑法第320 條第1 項之竊盜罪。爰審酌被
    告素行尚可、因貪圖小利之犯罪動機、目的、徒手竊取之犯
    罪手段、所竊財物之價值甚微，且已返還被害人、對被害人
    造成之損害不大、犯後猶飾詞否認，並無悔意之犯罪後態度
    ，並兼衡被告高職畢業，智識程度尚可、經濟狀況小康，生
    活狀況不差等一切情狀，量處如主文所示之刑，並諭知易服
    勞役之折算標準。
據上論斷，應依刑事訴訟法第299 條第1 項前段，刑法第320 條
第1 項、第42條第2 項前段，罰金罰鍰提高標準條例第1 條、第
2 條，判決如主文。
本案經檢察官鍾仁松到庭執行職務。
中    華    民    國    95    年    6     月    16    日
                  刑事第二庭  審判長法  官  羅森德
                                    法  官  陳松檀
                                    法  官  蘇碧珠
以上正本證明與原本無異。
如不服本判決應於收受本判決送達後10日內向本院提出上訴書狀
，其未敘述上訴理由者，並得於提起上訴後10日內向本院補提理
由書狀（均須按他造當事人之人數附繕本）「切勿逕送上級法院
」
中    華    民    國    95    年    6     月    16    日
                                    書記官  賀燕花
附錄本案論罪科刑法條全文
中華民國刑法第320條第1項：
意圖為自己或第三人不法之所有，而竊取他人之動產者，為竊盜
罪，處5 年以下有期徒刑、拘役或 500 元以下罰金。


司法院資訊處製作；財團法人民間司法改革基金會備份。
